【裁判字號】    99,抗,118
【裁判日期】    991231
【裁判案由】    聲明異議
【裁判全文】
臺灣高等法院臺南分院民事裁定    99年度抗字第118號
抗  告  人  陳燕修
抗告人因與相對人萬泰商業銀行股份有限公司間聲請假扣押事件
，對於中華民國99年7月9日臺灣臺南地方法院99年度事聲字第48
號所為裁定提起抗告，本院裁定如下：
    主  文
原法院司法事務官終局處分及原裁定廢棄。
相對人在原法院之聲請駁回。
聲請及抗告訴訟費用由相對人負擔。
    理  由
一、本件抗告意旨略以：
    抗告人長年居住學甲鎮○○路現址，並無任何搬遷、隱匿之
    情事，乃因半年來工作不順遂，無法按期繳款，近日已獲工
    作機會，且告知債權人將立即繳足積欠之分期款項，惟債權
    人要求一次繳清全部欠款，雙方陸續協商中，抗告人本件並
    無任何逃匿或脫免責任之行為，而符合最高法院92年度台抗
    字第425號裁判要旨與假扣押之法律要件，原裁定遽為准許
    假扣押之裁定，於法未洽，爰提起抗告，求為廢棄原裁定駁
    回聲請等語。
二、按假扣押，非有日後不能強制執行或甚難執行之虞者，不得
    為之，此觀民事訴訟法第523條第1項規定自明。次按請求及
    假扣押之原因，應釋明之。前項釋明如有不足，而債權人陳
    明願供擔保或法院認為適當者，法院得定相當之擔保，命供
    擔保後為假扣押，同法第526條第1項、第2項亦有明文。是
    以請求及假扣押之原因，債權人如未先為釋明，縱就債務人
    所應受之損害供法院所定之擔保者，亦不得命為假扣押；必
    因釋明而有不足，並經債權人陳明願供擔保或法院認為適當
    者，始得命供擔保後為假扣押（最高法院94年度台抗字第15
    6裁判參照）。又所謂不能強制執行，係指債務人浪費財產
    ，增加負擔，或就其財產為不利益之處分，將成為無資力之
    情形；所謂恐難執行，則指債務人將移住遠方或逃匿者（最
    高法院19年抗字第232號判例參照）。
三、經查，本件假扣押之請求（即小額信用貸款債權），固已據
    相對人提出小額循環信用貸款契約書、交易紀錄一覽表、電
    話催收畫面、財團法人金融聯合徵信中心查詢單等為釋明，
    並為抗告人所不爭執；惟假扣押之原因，依相對人提出之上
    開抗告人所有土地、建物、地籍謄本所示財產資料，縱可知
    悉抗告人該財產早於本件信用借款發生前即於87年間設定最
    高限額抵押權與第三人，然迄無變更，有土地登記簿附卷可
    稽（見原審司執全卷中），尚難據其得知抗告人有何為更不
    利於相對人之處分；至於相對人主張抗告人有拒接手機行為
    或無人應答或敷衍方式，均無從據其為抗告人有無移住遠方
    或逃匿之判斷，再參以本件假扣押之裁定暨相關書狀皆已對
    抗告人住所送達生效，抗告人並無拒收、逃匿之情形，有送
    達證書等情（見原審司執全字卷末），益徵抗告人並無移住
    遠方或逃匿恐難執行情事，是抗告人之拒接手機或無應答或
    敷衍方式，與抗告人有何「浪費財產，增加負擔」、「就其
    財產為不利益之處分，將成為無資力」之不能強制執行，或
    「債務人將移住遠方或逃匿」之恐難執行等假扣押原因之要
    件事實不合，難認相對人已就本件假扣押原因提出釋明；相
    對人既未釋明本件假扣押原因，縱抗告人陳明願供擔保，仍
    不足以補足其釋明之欠缺，是本件假扣押之聲請，依上揭說
    明，本件相對人聲請假扣押之原因要件，既有欠缺，應予駁
    回。
四、綜上所述，原法院司法事務官遽予准許假扣押之聲請，原裁
    定亦未遑詳查，遽爾駁回抗告人之聲明異議，洵有違誤。抗
    告意旨指摘原裁定不當，求為廢棄，為有理由，應由本院將
    原法院司法事務官終局處分及原裁定廢棄，駁回相對人在原
    法院之聲請。
據上論結，本件抗告為有理由，依民事訴訟法第492條、第95條
、第78條，裁定如主文。
中    華    民    國    99    年    12    月    31    日
                  民事第二庭  審判長法  官  陳光秀
                                    法  官  李文賢
                                    法  官  莊俊華
上為正本係照原本作成。
不得抗告。
中    華    民    國    100   年    1    月     3     日
                                    書記官  吳銘添

司法院資訊處製作；財團法人民間司法改革基金會備份。
